臺灣高雄地方法院刑事判決　　　　　　　 96年度訴字第165號
公　訴　人　台灣高雄地方法院檢察署檢察官
被　　　告　乙○○
　　　　　　　　　　（現於台灣屏東戒治所戒治中）
指定辯護人　本院公設辯護人　戊○○
上列被告因強盜案件，經檢察官提起公訴（95年度偵字第32951
號），本院判決如下：
    主  文
乙○○犯準強盜罪而有刑法第三百二十一條第一項第三款情形，
累犯，處有期徒刑捌年。扣案管鉗壹支、美工刀壹支、活動扳手
壹支、剪刀壹支、黑色背包壹個，均沒收。
    事  實
一、乙○○因肅清煙毒條例案件，經本院以86年度訴字第1333號
    判處有期徒刑3 年6 月，嗣經上訴後，經臺灣高等法院高雄
    高分院撤銷原判改判處有期徒刑3 年6 月確定，於民國90年
    6 月28日縮短刑期假釋出監，假釋期間付保護管束，於93年
    12月18日保護管束期滿未經撤銷假釋視為已執行完畢。詎竟
    不知悔改，於95年12月13日下午1 時40分許，意圖為自己不
    法之所有，持客觀上足以對於人之身體、生命、安全構成威
    脅可供兇器使用之管鉗1 支、美工刀1 支、活動扳手1 支、
    剪刀1 支，騎乘車牌號碼XRL-415 號重型機車，前往至坐落
    在高雄縣鳳山市○○街132 號之「五甲親家」大樓（起訴書
    誤載為五家親家），向該大樓管理員丙○佯稱其係泛亞電信
    股份有限公司（下稱泛亞公司）維修員，欲至該大樓頂樓繼
    續前一日維修基地台未完成之工作，致丙○不疑有他而予以
    放行，乙○○嗣至該大樓頂樓以徒手拆卸前已遭人破壞之基
    地台電線，竊取口徑約38mm、長約7.9 公尺、內含銅線之接
    地線1 條，得手後放置於黑色背包內，嗣因丙○於乙○○上
    樓時即已向泛亞公司電詢是否有派員維修情事，而經泛亞公
    司覆以該日並無派員維修而察覺有異，乃至頂樓找尋乙○○
    查問原委，適乙○○已行竊得手正欲離開現場，見丙○查問
    ，趁隙搭乘電梯逃往樓下，丙○則自樓梯追趕而下，乙○○
    於上開大樓1 樓門口前欲騎乘機車離去之際，丙○自後追及
    上前攔阻，要求乙○○等待泛亞公司人員前來說明，惟乙○
    ○仍發動機車欲離開現場，丙○見狀立即拉住乙○○所騎乘
    機車之後座扶手，詎乙○○為意圖脫免逮捕，不顧丙○之阻
    止，強行騎乘機車離去，惟因丙○拉住其機車後座致其無法
    離開，乃以左腳踢丙○，以逼令丙○鬆手，丙○因閃避乙○
    ○不慎跌倒，乙○○無視於此竟仍加速拖行仍拉住該機車後
    座扶手之丙○約1 、20公尺，以此方式當場實施強暴行為以
    求逃脫，致丙○受有右膝傷口6 ×4 公分、1.5 ×1 公分等
    傷害，嗣乙○○因重心不穩而連人帶車倒地，乃遭附近店家
    合力逮捕，嗣經警據報到場處理，自其所有之黑色背包內起
    獲上開接地線1 條，並扣得管鉗1 支、美工刀1 支、活動扳
    手1 支、剪刀1 支、棉質手套1 雙，而悉上情。
三、案經丙○訴由高雄縣政府警察局鳳山分局報請台灣高雄地方
    法院檢察署檢察官偵查起訴。
    理  由
一、程序方面：
  (一)按被告以外之人於審判外之言詞或書面陳述，除法律有規定
    者外，不得作為證據，刑事訴訟法第159 條固定有明文，惟
    被告以外之人於審判外之陳述，雖不符同法第159 條之1 至
    之4 規定，而經當事人於審判程序同意作為證據，法院審酌
    該言詞陳述或書面陳述作成時之情況，認為適當者，亦得為
    證據。又當事人、代理人或辯護人於法院調查證據時，知有
    第159 條第1 項不得為證據之情形，而未於言詞辯論終結前
    聲明異議者，視為有前項之同意，此亦據同法第159 條之5
    規定甚明。查證人丙○、丁○○於警詢中之陳述，為被告以
    外之人於審判外之言詞，卷附高雄縣政府警察局鳳山分局搜
    索、扣押筆錄、扣押物品目錄表、贓物認領保管單各1 份，
    均係被告以外之人於審判外之書面陳述，屬於傳聞證據，惟
    檢察官及被告乙○○與其辯護人於本院準備程序及審判程序
    均未對於上開證據爭執證據能力並同意引為證據，本院審酌
    上開言詞及書面陳述作成時之證據取得過程並無瑕疵，且與
    待證事實具有關連性等情況，認為適當，應認依刑事訴訟法
    第159 條之5 第1 項之規定，得為證據，而有證據能力。
  (二)惠德醫院診斷證明書1 紙，係上開醫院因證人丙○之請求始
    行製作、出具，並非於例常業務過程中必然、接續不斷製作
    之紀錄文書或證明文書，尚與刑事訴訟法第159 條之4 第2
    款規定不合。惟觀諸前開診斷證明書之內容，係就證人丙○
    之傷勢確經該院專業醫師診療、及該傷勢係何種傷害等節為
    證明，並經上開醫院院長及診斷醫師共同蓋章出具，顯係醫
    師基於其醫療專業，就證人丙○之病情診療判斷後始行製作
    ，且司法機關隨時可以調取醫師依醫師法第12條規定所製作
    ，並由醫師執業之醫療機構依醫療法第70條規定保存之病歷
    與之相互核對，若有錯誤，甚易發現並糾正，其可信度甚高
    ，屬於可信之特別情況下製作之文書，依刑事訴訟法第159
    條之4 第3 款規定，應有證據能力。
  (三)現場照片11張，係傳達照相當時現場情況，而透過照片傳達
    的情形與現場真實情形，在內容上的一致性，透過機械的正
    確性來加以保障，換言之，照片並不存在人對現實情形的知
    覺、記憶所經常發生的表現錯誤，是認照片之性質係非供述
    證據，並無傳聞法則之適用，且於此亦別無證據證明上開蒐
    證照片有經偽造變造之情形，自有證據能力。
二、實體方面：
  (一)訊據被告固坦承於上開時日以泛亞公司人員維修基地台名義
    ，攜帶上開扣案工具至「五甲親家」大樓竊取口徑約38mm、
    長約7.9 公尺、內含銅線之接地線1 條，並於得手後欲騎乘
    機車離去現場之際，遭證人即該大樓管理員丙○拉住其機車
    後座扶手，被告騎車約經過4 、5 間房子後，因證人丙○一
    直未鬆手，被告以左腳作勢踢證人丙○以逼令其放手未果後
    ，因重心不穩而連人帶車倒地，證人丙○於事後受有右膝傷
    口6 ×4 公分、1.5 ×1 公分等傷害之事實，惟矢口否認有
    使用工具剪斷接地線及為脫免逮捕而實施強暴之準強盜行為
    ，辯稱：伊雖有攜帶上開工具至現場，然伊至該大樓頂樓時
    ，上開接地線已遭人破壞，伊係徒手將接地線拉出管線外，
    並未使用上開工具，而伊離開現場時並無拖行證人丙○之行
    為，且伊踢證人丙○之行為係反射動作順便為機車加速，伊
    並無意圖脫免逮捕而對證人丙○施以強暴行為云云。惟查：
  1.被告於上開時日攜帶上開扣案之管鉗1 支、美工刀1 支、活
    動扳手1 支、剪刀1 支等工具，假借泛亞公司基地台維修人
    員名義，至「五甲親家」大樓頂樓竊取口徑約38mm、長約7.
    9 公尺、內含銅線之接地線1 條得手乙節，業據被告於警詢
    、偵查及本院審理中坦承不諱，核與證人丙○、丁○○證述
    情節大致相符，並有高雄縣政府警察局鳳山分局搜索、扣押
    筆錄、扣押物品目錄表、贓物認領保管單各1 份、現場照片
    11張在卷可佐。又被告辯稱現場接地線之前已遭人破壞，伊
    係徒手拉出竊得之接地線，並未使用上開扣案工具等語，參
    酌現場配管箱內另有1 條口徑38 mm 、長約23.7公尺未含銅
    線之設備接地線絕緣外皮遭人破壞後棄置該處，有現場照片
    1 張附卷可稽（警卷第25頁下方照片），而該設備接地線絕
    緣外皮並無證據可證係由被告所竊取（詳後述），則以現場
    已曾遭人破壞另一接地線並取走電線內含銅線之情況而觀，
    現場電線前已曾遭人破壞之事實，應堪認定，被告所辯其並
    未使用扣案工具一節，自非全然無據。是被告之任意性自白
    核與事實相符，此部分竊盜既遂犯行，事證明確，應堪認定
    。
  2.證人丙○於警詢中證稱：被告當日自稱是泛亞公司維修人員
    要上去伊看顧之「五甲親家」大樓頂樓修理天線，伊先讓被
    告上去後，打電話向泛亞公司求證有無派員維修，結果沒有
    ，伊就上樓查問，被告給伊一個電話號碼，伊要下樓撥打電
    話查詢，適泛亞公司撥打伊行動電話要求將被告留下，伊發
    現被告已搭乘另一部電梯到樓下，伊馬上從樓梯追趕而下，
    在1 樓門口攔下被告，請被告等泛亞公司人員到來，惟被告
    仍坐上車號XRL-415 號機車發動機車準備離去，伊見狀拉住
    該機車，被告仍加速離去，伊被拖倒在地上拖行約15公尺遠
    ，期間被告並以左腳踹伊，伊閃躲過去，被告加油離去因故
    人車倒地而遭捕獲等語（警卷第8 至10頁）、偵查中具結證
    稱：被告當日佯稱係大哥大的下包，伊有問被告公司名稱，
    被告有寫電話給伊，伊要下樓打電話時，剛好大哥大公司打
    電話來，被告趕著要騎機車離開，伊拉著被告喊抓賊，被告
    用左腳踢伊但未踢到，伊拉機車後座支架被拖行15公尺，膝
    部受傷等語（偵卷第39頁）、於本院審理中結證稱：伊擔任
    「五甲親家」大樓之保全職務，被告當日進來時登記為泛亞
    公司基地台維修人員，被告說昨天已來過但未修理好，伊就
    讓被告上樓後，打電話給泛亞公司確認有無派人維修，經泛
    亞公司回覆當日並未派人維修，並叫伊注意可能是小偷，伊
    就上頂樓找被告，並質問被告是何家公司所派遣及公司電話
    ，後來剛好泛亞公司打伊手機，叫伊把被告留下來，他們馬
    上會派人過來，伊接完電話後往回頭看，被告已從中間棟搭
    電梯下來，伊趕快從樓梯追下去，追到1 樓時，被告已經走
    到管理室那裡將電梯感應卡卡片放在桌上，並將工具箱及背
    包放在機車上，騎上機車，伊上前攔阻，當時被告機車還沒
    有發動，伊叫被告等一下，公司的人就要來了，話一說完，
    被告就發動機車要離開，伊拉住被告機車後座扶手喊抓賊，
    被告還是沒有停車一直騎，騎到第二棟樓那裡，突然停下來
    ，用左腳要踢伊，伊才閃開，被告機車又突然加速，結果伊
    就跌倒，被告的機車當時並沒有倒地還繼續往前行進，將伊
    拖行約1 、20公尺，後來附近店家出來，被告剛好重心不穩
    也倒地，才抓到被告等語（本院96年3 月9 日審判筆錄第3
    至5 頁），證人丙○就本案案發經過前後證述互核大致相符
    ，且證人丙○與被告素不相識，自無故意誣攀之理，其基於
    執行其保全職務過程所為之證述應屬真實可採。佐以證人丙
    ○於事後受有右膝傷口6 ×4 公分、1.5 ×1 公分之傷害，
    有惠德醫院診斷證明書1 紙（警卷第22頁），及受傷照片2
    張（警卷第26頁）在卷可稽，並被告於本院審理中供述：證
    人丙○上樓找伊時有請伊先不要離開，但伊直接搭電梯下1
    樓，伊到1 樓時，證人丙○尚未下到1 樓，伊坐上機車後，
    證人丙○從後面拉住伊機車後面扶手，叫伊在那邊等，伊只
    想趕快離開現場，跟證人丙○說沒事沒事，證人丙○拉住伊
    機車時，機車已經發動剛要起步，伊沒想到證人丙○跑那麼
    快，直接從後面過來，在伊加速要離開時，證人丙○仍拉住
    伊機車，伊在加速離開過程中曾試圖用左腳踢他，伊只是想
    讓證人丙○趕快放手，因為證人丙○拉住機車，伊無法加速
    ，伊後踢順便加速，證人丙○跟著機車跑，伊因為重心不穩
    而倒地，伊倒地一方面是因為重心不穩，一方面是證人丙○
    用力拉伊，從證人丙○拉住機車手把到伊倒地，大約經過4
    、5 間房子，中間有停一下，有用腳踢證人丙○的動作，就
    是在這中間停一下的時候等語（同上審判筆錄第14至16頁）
    亦核與證人丙○所證述情節大致吻合，堪認被告當時確實急
    欲逃離現場，而自後追躡而至之證人丙○亦係意在逮捕被告
    ，則被告於此追捕過程中，既以腳踹證人丙○，並以機車拖
    行證人丙○，自屬有形力之行使，而為強暴之手段，是被告
    為脫免逮捕而當場對證人丙○施以強暴行為之事實，堪以認
    定。被告上開所辯並非可採，其所為準強盜犯行之事證，亦
    屬明確，應依法論科。
  (二)按刑法第321 條第1 項第3 款所謂之兇器，其種類並無限制
    ，凡客觀上足對人之生命、身體、安全構成威脅，具有危險
    性之兇器均屬之（最高法院79年臺上字第5253號判例意旨參
    照）。而扣案之管鉗1 支全部為金屬材質，把柄部分以塑膠
    包覆，活動扳手1 支全部為金屬材質，美工刀2 支為文具行
    市售美工刀、剪刀1 支為花剪，全部為金屬材質，把柄以壓
    克力材質包覆，經本院當庭勘驗無訛，其等客觀上顯然均足
    以對人之生命、身體、安全構成威脅，具有危險性，均屬兇
    器，堪予認定。而被告雖未以上開兇器為行竊工具，惟被告
    既自承攜帶上開兇器至行竊現場，且預備若有需要可以該工
    具剪下電線等語（同上審判筆錄第13、14頁），而刑法第32
    1 條第1 項第3 款其立法本旨，係以攜帶兇器為加重處罰之
    客體，重點在於具有行兇可能，而認其具有客觀之危險性，
    無論其主觀上有無行兇之意思，抑或僅在便利行竊，客觀上
    苟具有隨時可藉以行兇之危險性，即該當於攜帶兇器加重竊
    盜罪之構成要件，故被告上開所為自已成立刑法第32 1條第
    1 項第3 款之加重竊盜罪。又刑法第329 條準強盜罪所謂「
    強暴」，只須有此行為即為已足，不以所施強暴手段，已達
    至使人不能抗拒為必要（最高法院92年度台上字第4760號判
    決參照）；刑法第329 條之以強盜論，即以強盜罪相當條文
    處罰之意，並非專以第328 條第1 項之強盜論，故第330 條
    所謂犯強盜罪，不僅指自始犯強盜罪者而言，即依第329 條
    以強盜論者，亦包括之，如此項準強盜有第321 條第1 項各
    款情形之一，自應依第330 條論處（最高法院42年台上字第
    523 號判例參照）。查被告以泛亞公司維修人員為名，攜帶
    兇器進入「五甲親家」大樓竊取接地線得手後，遭證人丙○
    發覺，為脫免逮捕，當場以腳踹證人丙○，並拖行證人丙○
    而施以強暴行為，係犯刑法第329 條之準強盜罪而有同法第
    321 條第1 項第3 款之情形，應論以刑法第330 條第1 項之
    加重強盜既遂罪。而證人丙○所受之傷害係被告於為脫免逮
    捕過程中所為強暴行為造成之當然結果，不另論罪。又公訴
    意旨既認被告持有兇器以行竊，卻適用刑法第329 條之準強
    盜罪依同法第328 條第1 項論處，適用法條尚有未恰，惟二
    者之基本社會事實同一，爰予變更起訴法條。再被告因肅清
    煙毒條例案件，經本院以86年度訴字第1333號判處有期徒刑
    3 年6 月，嗣經上訴後，經臺灣高等法院高雄高分院撤銷原
    判改判處有期徒刑3 年6 月確定，於90年6 月28日縮短刑期
    假釋出監，假釋期間付保護管束，於93年12月18日保護管束
    期滿未經撤銷假釋視為已執行完畢，有臺灣高雄地方法院檢
    察署刑案資料查註紀錄表、臺灣高等法院被告前案紀錄表各
    1 份在卷可憑，其於刑之執行完畢後，5 年內故意再犯本件
    有期徒刑以上之罪為累犯，依刑法第47條第1 項規定，加重
    其刑。本院爰審酌被告不思以己力謀取財物，卻以竊取他人
    物品之方式，冀得不法之財物，又於行竊之後，為脫免逮捕
    而對證人丙○施以強暴之行為，對於證人丙○之人身安全具
    有重大威脅，犯罪動機及目的均非良善，且犯後猶否認大部
    分犯行，難認已有悔悟之意，自應予以嚴懲，惟念及被告所
    竊財物價值非鉅，且業經被害人即泛亞公司領回，此部分犯
    罪所生之損害，堪認輕微等一切情狀，量處如主文所示之刑
    ，以示儆懲。末查，扣案管鉗1 支、美工刀1 支、活動扳手
    1 支、剪刀1 支均係被告所有且供其犯本案所用之物，黑色
    背包1 個則為被告所有，並已供作放置本案竊得之贓物使用
    ，均應刑法第38條第1 項第2 款規定宣告沒收。至棉質手套
    1 雙雖為被告所有，然於此並無證據證明被告有用以從事本
    案犯罪使用，爰不予宣告沒收。
三、不另為無罪諭知部分：
  (一)公訴意旨另以：被告另於上揭時、地，同時竊取口徑38mm、
    長約23.7公尺未含銅線之設備接地線絕緣外皮1 條，因認被
    告此部分亦涉犯刑法第329 條之準強盜罪，應依同法第328
    條第1 項論處等語。
  (二)按犯罪事實應依證據認定，無證據不得認定犯罪事實；不能
    證明被告犯罪者，應諭知無罪之判決，刑事訴訟法第154 條
    第2 項、第301 條第1 項分別定有明文。
  (三)公訴意旨認定被告涉犯上開罪嫌，無非以證人丁○○之警詢
    供述，及扣案口徑38mm、長約23.7公尺未含銅線之設備接地
    線絕緣外皮1 條為據，惟被告堅決否認有竊取上開設備接地
    線絕緣外皮之情，辯稱：該條絕緣外皮係遭他人破壞抽取銅
    線後遺留在「五甲親家」大樓頂樓，伊並未竊取等語。經查
    ：證人丙○於本院審理中結證稱：當場從被告背包拿出的是
    沒有削皮青色那條電線即警卷第27頁的第一張照片，下面那
    張已經被削皮的電線是泛亞公司後來從頂樓找出來的，不是
    從被告背包拿出來，從被告背包拿出來的另外還有1 條長約
    0.9 公尺已經撥好皮的電線等語（同上審判筆錄第6 頁），
    與卷附現場照片，上揭已削皮之接地線係棄置頂樓配管箱內
    （警卷第25頁下方）之情況互核相符，且該電線若係被告所
    竊取者，以被告上開行竊手法，應係將電線拆卸下後整條帶
    走，豈有尚滯留在案發現場，好整以暇地削去電線外皮而無
    懼為人發覺之理，是該口徑38mm、長約23.7公尺未含銅線之
    設備接地線絕緣外皮1 條既非警方當場自被告背包所起獲，
    且被告背包中除前揭竊取之接地線外，另1 條被告自稱為其
    所有之長約0.9 公尺已經撥好皮的電線，依其長度而觀，亦
    顯非係撥離自該未含銅線之設備接地線絕緣外皮，況該已抽
    除電線之絕緣外皮並無何經濟價值可言，自難認被告同時有
    竊取該長約23.7公尺未含銅線之設備接地線絕緣外皮之犯行
    ，此外，復無其他證據證明被告有公訴意旨所指之前開竊取
    犯行，依法自應為被告無罪之諭知，惟此與前揭經論罪科刑
    之部分，有實質上一罪之關係，爰不另為無罪之諭知。
據上論斷，應依刑事訴訟法第299 條第1 項前段、第300 條、刑
法第330 條第1 項、第329 條、刑法第321 條第1 項第3 款、第
47條第1 項、第38條第1 項第2 款，判決如主文。
本案經檢察官甲○○到庭執行職務。
中　　華　　民　　國　　96　　年　　4 　　月　　12　　日
                  刑事第十六庭審判長法  官  黃惠玲
                                    法  官  蔣志宗
                                    法　官  郭宜芳
以上正本證明與原本無異。
如不服本判決，應於判決送達後10日內，向本院提出上訴狀。
中　　華　　民　　國　　96　　年　　4 　　月　　12　　日
                                     書記官  陳素徵
附錄本案論罪科刑法條：
中華民國刑法第320條：
意圖為自己或第三人不法之所有，而竊取他人之動產者，為竊盜
罪，處5 年以下有期徒刑、拘役或5 百元以下罰金。
意圖為自己或第三人不法之利益，而竊佔他人之不動產者，依前
項之規定處斷。
前二項之未遂犯罰之。
中華民國刑法第321條：
犯竊盜罪而有左列情形之一者，處6 月以上、5 年以下有期徒刑
：
一  於夜間侵入住宅或有人居住之建築物、船艦或隱匿其內而犯
    之者。
二  毀越門扇、牆垣或其他安全設備而犯之者。
三  攜帶兇器而犯之者。
四  結夥三人以上而犯之者。
五  乘火災、水災或其他災害之際而犯之者。
六  在車站或埠頭而犯之者。
前項之未遂犯罰之。
中華民國刑法第330條：
犯強盜罪而有第321 條第1 項各款情形之一者，處7 年以上有期
徒刑。
前項之未遂犯罰之。
中華民國刑法第329條：
竊盜或搶奪，因防護贓物、脫免逮捕或湮滅罪證，而當場施以強
暴脅迫者，以強盜論。
